臺灣桃園地方法院民事判決
110年度訴字第997號
原      告  羅德有  
訴訟代理人  翁瑞麟律師
            莊劍郎律師
被      告  李素吟  
            羅文憶  

            羅絃寧  
共      同
訴訟代理人  陳淑芬律師
上列當事人間請求損害賠償事件，於民國111年1月12日辯論終結
，本院判決如下：
    主  文
被告應於繼承被繼承人羅健銘所得遺產範圍內，連帶給付原告新
臺幣壹拾伍萬參仟元，及被告李素吟自一一○年四月十五日起，
被告羅文憶、羅絃寧自一一○年四月二十六日起，均至清償日止
，按週年利率百分之五計算之利息。
原告其餘之訴駁回。
訴訟費用由被告連帶負擔百分之六，餘由原告負擔。
本判決第一項得假執行。但被告如以新臺幣壹拾伍萬參仟元為原
告預供擔保，得免為假執行。
原告其餘假執行之聲請駁回。
　　    事實及理由
一、原告主張：原告與訴外人羅健銘為兄弟關係，均居住於桃園
    市○○區○○路000巷00號房屋(下稱系爭房屋)。原告於民國110
    年2月3日上午，因親友逝世須支付奠儀，向羅健銘商借新臺
    幣(下同)1‚000元，卻遭羅健銘斷然拒絕，原告因而向羅健
    銘表示：「你這麼無情啊！」，詎羅健銘聽聞後，即奪取原
    告拐杖，並以該拐杖不斷地敲打原告左腳，且施力之大令該
    拐杖斷為二節，仍不罷手，持續以該斷裂拐杖連續戳擊原告
    左腳、胸部，並敲擊原告頭部達六、七下（下稱系爭事故）
    ，致原告左側脛骨近端開放式粉碎性骨折，且身體多處受傷
    。羅健銘前揭傷害原告之行為，屬不法侵害原告身體、健康
    之侵權行為，且羅健銘之侵權行為與原告所受之損害具有相
    當因果關係，原告因而受有醫療費用15萬元、看護費用39 
    萬6,000元、精神慰撫金200 萬元，共計254萬6,000元之損
    害。因羅健銘已於同日下午死亡，其繼承人有其配偶即被告
    李素吟、2名子女即被告羅文憶、羅絃寧，爰依民法第184 
    條第1 項、第193 條、第195 條第1 項、第1148 條、第115
    3 條第1 項之規定，提起本件訴訟等語。並聲明：(一)被告
    應於繼承被繼承人羅健銘之遺產範圍內，連帶給付原告254 
    萬6‚000 元，及自起訴狀繕本送達翌日起至清償日止，按週
    年利率5％計算之利息。(二)願供擔保，請准宣告假執行。
二、被告則以：依原告所提證據，應不足證明其所受傷害係羅健
    銘所為；退步言之，縱認羅健銘確有傷害原告之行為，惟就
    醫療費用之部分，原告因系爭事故支出之醫療費用僅5,985
    元；就居家看護費用部分，原告於出院後有獨立行動能力，
    無須專人照顧，其請求長達1年之看護費用，難謂有據；再
    者，就精神慰撫金部分，系爭事故係起因於原告向羅健銘借
    款不成，而蓄意挑釁羅健銘要求其出手攻擊，且原告長期無
    業並有刑事前科紀錄，親友均避之唯恐不及，係羅健銘念及
    手足情誼，供原告暫住系爭房屋，及提供金錢援助予原告日
    常生活所需，羅健銘更於系爭事故後氣急攻心而心肌梗塞發
    作不幸辭世，致被告蒙受喪偶、喪父之痛，且從解剖報告可
    見羅健銘生前亦受有右手肘、右前臂、兩手部、右大腿、左
    膝部局部瘀傷之傷害，顯然原告除對羅健銘蓄意尋釁，更有
    出手攻擊羅健銘之行為，是原告請求之精神慰撫金不僅過高
    ，本件更應有民法第217 條第1 項規定之適用等語，資為抗
    辯。並聲明：(一)原告之訴及假執行之聲請均駁回。（二）
    如受不利判決，願供擔保請准宣告免為假執行。
三、本院之判斷： 
（一）按因故意或過失，不法侵害他人之權利者，負損害賠償責
      任；不法侵害他人之身體或健康者，對於被害人因此喪失
      或減少勞動能力或增加生活上之需要時，應負損害賠償責
      任；不法侵害他人身體、健康、名譽、自由、信用、隱私
      、貞操或不法侵害其他人格法益而情節重大者，被害人雖
      非財產上之損害，亦得請求賠償相當之金額，民法第184
      條第1項前段、第193條第1項、第195條第1項前段分別定
      有明文。查原告因羅健銘之攻擊行為，而受有左側脛骨近
      端開放式粉碎性骨折、上眉撕裂傷、左小腿撕裂傷、左大
      腿擦傷、雙手背擦傷、右手背紅腫痛、胸口、腹部多處擦
      傷及左腰擦傷、右踝外側擦傷、左小腿腫脹等傷害等節，
      有刑案現場照片、天成醫院診斷證明書、病歷資料在卷為
      據【見臺灣桃園地方檢察署110 年度相字第236 號卷（下
      稱相字卷）第13-49 頁、本院壢司調字卷第16頁）、本院
      訴字卷第55-131頁】，觀諸原告所受傷勢，不僅受傷部位
      甚多，且包含有撕裂傷、擦傷等不同型態傷，甚至左側脛
      骨近端尚有開放式粉碎性骨折，應無可能以人為方式刻意
      造假，佐以原告於事發當日中午12時15分即經送往天成醫
      院急診就醫，與其主張遭羅健銘攻擊之時間極其密接，亦
      可排除原告另有其他因素受傷之可能，足認原告所受傷害
      ，應係遭羅健銘之傷害行為所致。核羅健銘所為，屬不法
      侵害原告之身體權與健康權，且羅健銘之上開侵權行為與
      原告所受之傷害結果間，亦有相當因果關係，應負損害賠
      償責任。茲就原告請求賠償之項目及金額審酌如下：
    ⒈醫療費用部分：
      原告主張因系爭事故支出醫療費用5,885元乙節，有天成
      醫院就醫費用收據附卷為憑（見本院訴字卷第45-53 頁）
      ，本院審酌此部分之支出確為治療及維持身體健康所必要
      ，是原告請求支出之醫療費用5,885 元，為有理由，應予
      准許；至其餘原告主張之醫療費用，因原告未提出任何醫
      療單據供本院審酌，此部分請求尚屬無據，不能准許。
　  ⒉看護費用部分：
      原告主張因系爭事故所受傷勢，需聘請看護專人照顧1 年
      ，且每月看護費用為3 萬3,000 元，故請求看護費用39 
      萬6‚000 元等語，雖提出天成醫院診斷證明書為證（見本
      院壢司調字卷第16 頁），惟觀諸上開診斷證明書其上雖
      記載「……出院後建議專人照顧、輔具使用……」。惟經本院
      於110 年8 月4 日以桃院祥民純110 訴997 字第11090087
      33 號函詢問天成醫院：「依該段期間原告之身體狀況，
      其是否需看護照顧？如是，需要時間為何？」，經天成醫
      院於110 年9 月28 日以天成祕字第1100928003 號函覆稱
      ：「……羅君（即原告，下稱原告）於住院期間(110 年02 
      月04 日至110 年02 月09 日)因行動不便須專人照顧協助
      復健及日常生活，但出院後使用輔助器可自行行動，而日
      常生活尚可自理故不須專人照顧，……」，因上開天成醫院
      函覆與上開診斷證明書語意似有矛盾之處，為求慎重，本
      院再於110 年11 月4 日以桃院祥民純110 訴997 字第110
      9014036 號函詢天成醫院：「貴院110 年9 月28 日天成
      祕字第110028003 號函稱『原告……出院後使用輔助器可自
      行行動，而日常生活尚可自理故不須專人照顧……』，與貴
      院診字第000000000 號診斷證明書醫囑欄稱『原告……出院
      後建議專人照顧……』似有未盡相符之處，為何如此？」，
      後經天成醫院於110 年12 月15 日以天成祕字第11012150
      02 號函覆稱：「經查原告於110 年2 月9 日辦理出院，
      迄今門診返診2次，而原告於3 月7 日返院開立診斷證明
      書(診字第000000000號)醫囑欄：『該病患……出院後建議專
      人照顧……』，旨為依原告110 年3 月17 日就診病況建議，
      故其診斷證明書醫囑僅為『建議』而非需要。另依據一般臨
      床經驗，此類病人出院後使用輔助器可自行行動不需專人
      照顧，因原告年紀較長為避免再次傷害，故建議出院數天
      專人照顧協助訓練使用輔助器，……」（見本院壢司調字卷
      第16頁、本院訴字卷第27頁、第43頁、第153頁、第181頁
      ）。是以，依上開天成醫院之函覆，原告於出院後可藉由
      輔助器自行行動，自不能請求專人照顧日常生活起居之必
      要費用，且原告復未提出其他可憑之依據，是原告此部分
      之請求，尚屬無據，不能准許。
　  ⒊精神慰撫金部分：
      按精神慰撫金之賠償須以人格權遭遇侵害，使精神上受有
      痛苦為必要，其核給之標準固與財產上損害之計算不同，
      然非不可斟酌雙方資力與加害程度，及其他各種情形核定
      相當之數額，最高法院51年台上字第223 號判決意旨可資
      參照。查，本件原告因系爭事故受有系爭傷害，前後多次
      往返奔波醫院治療及後續回診，其間遭逢生活諸多不便，
      身心所受煎熬，可以想見，堪認在精神上確實受有相當程
      度之痛苦，自得請求精神慰撫金。本院斟酌原告與羅健銘
      之收入、財產狀況、家庭情況（考量兩造隱私，不予詳述
      ，詳參個資卷）、及原告受侵害之程度，及觀原告於警詢
      時陳述：「（問：羅健銘不肯借你錢後，你是如何與羅健
      銘發生衝突？）我因不滿，我就用我的拐杖敲電腦桌，並
      試圖挑釁告訴我弟弟你打我啊，接下來我弟弟搶走我手上
      鐵拐杖開始打我……」，可見原告就系爭事故之發生，確屬
      挑釁在先之一方等一切情狀，認原告請求被告給付之精神
      慰撫金以17萬4,115 元為適當，逾此部分之請求，則無理
      由，應予駁回。
    ⒋準此，原告因系爭事故得請求賠償金額共計為18萬元【計
      算式：5,885 元+17萬4,115 元＝18萬元】。　
（二）次按損害之發生或擴大，被害人與有過失者，法院得減輕
      賠償金額或免除之，民法第217條第1項定有明文。此項規
      定之目的在謀求加害人與被害人間之公平，倘受害人於事
      故之發生亦有過失時，由加害人負全部賠償責任，未免失
      諸過酷，是以賦與法院得減輕其賠償金額或免除之職權，
      而法院對於酌減賠償金額至何程度，應針對損害發生之具
      體情形，斟酌雙方原因力之強弱與過失之輕重以定之。此
      所謂被害人與有過失，只須其行為為損害之共同原因，且
      其過失行為並有助成損害之發生或擴大者，即屬相當，不
      問賠償義務人應負故意、過失或無過失責任，均有該條項
      規定之適用，最高法院94年度台上字第1855號、96年度台
      上字第2324號判決意旨可資參照。經查，本件羅健銘所為
      前揭傷害原告之行為，係導因於原告向羅健銘借款不成，
      而蓄意以言語挑釁羅健銘要求其出手攻擊，已如前述，足
      認原告就系爭事故之發生，亦同有過失，依前開說明，即
      有過失相抵法則之適用。本院綜合上情，並審酌系爭事故
      發生當時情況、原告與羅健銘之行為各就系爭事故發生之
      原因力強弱等情節，認原告應負15％之責任，始為適當。
      是以，原告所得請求被告賠償之金額，應為15 萬3,000元
      【計算式：18萬元×0.85＝15萬3,000元】。至被告雖抗辯
      原告應同有出手攻擊羅健銘云云，惟羅健銘已於事發當日
      因心肌梗塞發作不幸死亡，其已無從陳述本件事發經過，
      且觀諸本件解剖報告，雖可見羅健銘於解剖時經法醫認定
      受有右手肘、右前臂、兩手部、右大腿、左膝部局部瘀傷
      之傷害，但因均屬較輕微之皮肉傷，無從排除係羅健銘持
      拐杖用力擊打原告時受反作用力所傷，或其後因心肌梗塞
      發作站立不穩摔倒受傷之可能，不能證明上揭傷勢即屬原
      告出手攻擊所致，自不能因而對被告為有利認定，併此敘
      明。
（三）再按遺產繼承人，除配偶外，依左列順序定之：一、直系
      血親卑親屬。二、父母。三、兄弟姊妹。四、祖父母；又
      按繼承人自繼承開始時，除本法另有規定外，承受被繼承
      人財產上之一切權利、義務。繼承人對於被繼承人之債務
      ，以因繼承所得遺產為限，負清償責任；繼承人對於被繼
      承人之債務，以因繼承所得遺產為限，負連帶責任；連帶
      債務之債權人，得對於債務人中之一人或數人或其全體，
      同時或先後請求全部或一部之給付，民法第1138條、第11
      48條、第1153條第1項、第273 條第1 項定有明文。被告
      李素吟、羅文憶、羅絃寧為羅健銘之法定繼承人，因此自
      羅健銘死亡時起，被告李素吟、羅文憶、羅絃寧應承受被
      繼承人羅健銘財產上之一切權利、義務，並以繼承所得遺
      產為限，對於羅健銘之債務負清償責任。
（四）末按給付無確定期限者，債務人於債權人得請求給付時，
      經其催告而未為給付，自受催告時起，負遲延責任。其經
      債權人起訴而送達訴狀，或依督促程序送達支付命令，或
      為其他相類之行為者，與催告有同一之效力；遲延之債務
      ，以支付金錢為標的者，債權人得請求依法定利率計算之
      遲延利息，民法第229 條第2 項、第233 條第1 項前段分
      別定有明文。又應付利息之債務，其利率未經約定，亦無
      法律可據者，週年利率為5 ％，亦為同法第203 條所明定
      。本件原告係依侵權行為之法律關係，請求被告負損害賠
      償之責，自屬無確定期限之債務，則原告請求被告給付自
      起訴狀繕本送達翌日（被告李素吟為110 年4 月15 日，
      被告羅文憶、羅絃寧為110年4月26日，見本院壢司調字卷
      第65-67頁）起至清償日止，按週年利率5 ％計算之利息，
      尚屬有據，可以准許。
四、綜上所述，原告依民法第184 條第1 項、第195 條第1 項、
    第1148 條、第1153 條第1 項之規定，請求被告於繼承被繼
    承人羅健銘之遺產範圍內，連帶給付原告15萬3,000元，及
    被告李素吟自110 年4 月15日起，被告羅文憶、羅絃寧自11
    0年4月26日起，均至清償日止，按週年利率5％計算之利息，
    為有理由，應予准許；逾此範圍之請求，即屬無據，應予駁
    回。另本判決所命給付之金額未逾50萬元，依民事訴訟法第
    389 條第1 項第5 款規定，應依職權宣告假執行，並依同法
    第392 條第2 項規定依被告聲請宣告預供擔保得免為假執行
    ；至原告敗訴部分，其假執行之聲請即失所附麗，應併予駁
    回。
五、本件事證已臻明確，兩造其餘攻擊或防禦方法及所提之證據
    ，經本院斟酌後，認均不足以影響判決之結果，自無逐一詳
    予論駁之必要，併此敘明。
六、訴訟費用負擔之依據：民事訴訟法第79條。
中　　華　　民　　國　　111 　年　　2 　　月　　23 　日
                  民事第一庭    法　官　蕭淳尹
以上正本係照原本作成
如對本判決上訴，須於判決送達後 20 日內向本院提出上訴狀。
如委任律師提起上訴者，應一併繳納上訴審裁判費。
中　　華　　民　　國　　111 　年　　2 　　月　　23　　日
                                書記官　鄧文琦